【裁判字號】    90,訴,118
【裁判日期】    901109
【裁判案由】    偽造貨幣等
【裁判全文】
臺灣花蓮地方法院刑事判決                          九十年度訴字第一一八號
    公  訴  人  臺灣花蓮地方法院檢察署檢察官
    被      告  丙○○
右列被告因偽造貨幣等案件，經檢察官提起公訴（九十年度偵字第七九六號），本院
判決如左：
    主  文
丙○○共同意圖供行使之用而收集偽造之通用紙幣，處有期徒刑參年陸月。偽造之新
台幣仟元紙幣參佰紙均沒收。
    事  實
一、丙○○素行不佳，前曾有違反麻醉藥品管理條例案件前科，猶不知悔改，於民國
    （下同）八十九年二月十日上午，因羅慧夫、徐國龍、林正樺三人（上開三人業
    經本院以八十九年度訴字第一八五號判決在案，目前上訴中）共同意圖為自己不
    法之所有，並基於向乙○○詐騙而收集偽造紙幣之犯意聯絡，並夥同知情之丙○
    ○先在花蓮市忠烈祠及林正樺所駕駛租得之自用小客車共同謀議，推由丙○○電
    告其友乙○○偽稱欲以新台幣（下同）十萬元真鈔向林某洽購偽造之千元紙幣三
    百張云云，車行至花蓮市○○路一九九百貨行時並由林正樺下車入內購買鈔票便
    條紙一疊欲以之冒稱真鈔詐向乙○○購買偽鈔。同日十三時許，羅慧夫、徐國龍
    、林正樺、丙○○等四人前往花蓮市○○街停車場後，即推由丙○○與徐國龍步
    行至花蓮市○○路五四九巷四弄三號乙○○住處洽商購買偽鈔事宜，乙○○經丙
    ○○一再遊說乃同意出售偽鈔，雙方約定於同日十四時許在花蓮市○○街停車場
    交易。迨至交易時間，羅慧夫等人推由林正樺駕車待命，羅慧夫則持土造霰彈槍
    一枝在車內警戒，徐國龍與丙○○下車與乙○○實施交易，乙○○於收受徐國龍
    所交付之以報紙包裝之玩具鈔票後陷於錯誤，並依己意而交付三百紙千元偽鈔予
    徐國龍後，徐國龍立即回身跑向林正樺所駕駛之自用小客車，乙○○查覺有異上
    前追趕，羅慧夫即將其所持有之土造霰彈槍槍管伸出車窗（起訴書誤載為長刀）
    ，以此強暴方式妨害乙○○行使追躡逮捕現行犯徐國龍之權利而停止繼續追趕後
    ，林正樺即駕車搭載羅慧夫、徐國龍離去現場，丙○○則留於現場以取信於乙○
    ○並佯稱係遭羅慧夫等人強押始代為邀約交易云云，羅慧夫、徐國龍、林正樺、
    丙○○等人並於嗣後朋分前述詐得之偽造千元紙幣。
二、案經台灣高等法院花蓮分院函送台灣花蓮地方法院檢察署檢察官偵查起訴。
    理  由
一、訊據被告丙○○雖坦承於上開時、地持鈔票便條紙向乙○○兌換偽鈔等情不諱，
    惟矢口否認有上開犯行，辯稱：伊當時是遭到徐國龍、羅慧夫等人恐嚇強迫，不
    得已才這樣做云云。指定辯護人為其辯稱：被告既然主動向警方檢舉乙○○製造
    偽鈔、應可認定其確實遭到羅慧夫等人強迫所為。另徐國龍曾提出一份自白書，
    記載「‧‧‧‧‧‧隨後去丙○○家中將丙○○強押上車後，‧‧‧‧‧‧而後
    將車駛往交易地點，羅慧夫喝令我與丙○○下車，與乙○○交易，而羅慧夫則持
    槍瞄準我們」等語，顯見被告丙○○實係遭到羅慧夫等人脅迫而為應屬真實。再
    者，徐國龍於取得乙○○的偽鈔後，即與羅慧夫等人一同駕車逃離現場，卻將丙
    ○○留在現場，益見丙○○只是受羅慧夫等人利用之犯罪工具，不可能與他們同
    謀等語。經查：
（一）、被告羅慧夫、徐國龍、林正樺三人夥同丙○○共同以鈔票便條紙向乙○○詐
        騙千元偽鈔之事實，業據被告羅慧夫、徐國龍二人於本院八十九年度訴字第
        一八五號案卷中坦白承認，核與被害人乙○○於警訊及該案調查中指訴之意
        旨相符，並與本案被告丙○○於警訊及該案調查中證述略稱羅慧夫、徐國龍
        、林正樺以鈔票便條紙詐向乙○○購買千元偽鈔之陳述符合。此外，並有千
        元偽鈔共卅七紙扣於該案可證。而該等扣案紙鈔，其中二十八紙，經送內政
        部警政署刑事警察局鑑定後，認均係偽造紙幣；全部卅七紙於本院上開案件
        訊問證人乙○○之時，經林某辨識後確認全部均屬千元偽鈔，有該局八十九
        年六月三十日刑鑑字第八三八六０號鑑驗通知書及證人乙○○訊問筆錄附於
        上開案卷足憑。
（二）、同案被告羅慧夫、徐國龍、林正樺三人於上開案件調查中與本案偵查中均一
        致證稱被告丙○○實係起意圖謀詐騙乙○○偽鈔之人等語，核與被害人乙○
        ○於該案調查中所證：伊不認為丙○○係被其他人強押，因伊原不打算同意
        上開千元偽鈔之交易，但丙○○與被告徐國龍在伊家中長達三十分鐘以上，
        該時間丙○○一再要求給其一個面子，伊始同意出售千元偽鈔，整個交易之
        過程伊並無丙○○被壓迫之感覺等語，悉相符合。是被告丙○○前揭遭受被
        告羅慧夫等人脅迫無奈而代為與乙○○洽商聯絡之供述，核屬卸責予被告羅
        慧夫等人之詞，同難信實，被告丙○○亦係被告羅慧夫等人向乙○○詐騙千
        元偽鈔之共同行為人，至堪認定。
（三）、雖被告丙○○復辯稱伊若非遭到羅慧夫等人脅迫所為，何以在案發後即向警
        方報案等語。就此事實，經本院訊問證人即花蓮縣警察局刑警隊甲○○證稱
        「在八十九年二月十一日當天下午約二點我本來持搜索票要到花蓮市○○○
        街執行對李昱賢的搜索，我在商校街遇到丙○○，因為我們之前有點認識很
        久沒有見面，我就過去和他打招呼，他就告訴我說，羅慧夫這些人在昨天很
        糟糕拿槍強迫伊，去騙乙○○的偽鈔，我就請他把來龍去脈講給我聽，我就
        帶他回去製作筆錄，他當時因為怕被報復，要求匿名用檢舉的方式製作筆錄
        ，所以我就用Ａ一的代號代替丙○○製作檢舉筆錄，這份筆錄也作為羅慧夫
        的流氓移送檢舉筆錄。‧‧‧‧‧‧，（問：你有無把他的案子移送地檢署
        ？）答：有。後來在八十九年三月十八日再製作偵訊筆錄有把丙○○被妨害
        自由案子移送到地檢署。這個案子好像法官查明認為丙○○不是被脅迫的，
        後來改列丙○○為共同正犯」等語（見本院九十年十月二十五日審判筆錄）
        ，顯見甲○○警員之證詞僅能證明被告丙○○確曾前往「檢舉」遭受羅慧夫
        持槍強迫詐騙乙○○所持有偽鈔之行為而已，尚難憑以證明被告丙○○確實
        有遭到羅慧夫等人持槍脅迫之事實。另觀諸被告丙○○於八十九年二月十日
        二十二時三十分許（案發當日晚間）在內政部警政署花蓮港務警察所（以下
        簡稱：花蓮港警所）所製作之偵訊筆錄所示，被告丙○○於該偵訊筆錄中僅
        係檢舉乙○○與綽號「阿祥」者如何偽造千元偽鈔及吸食安非他命等情，並
        無任何伊遭到羅慧夫等人持槍脅迫騙取乙○○偽鈔之被害情節與欲提出告訴
        之記載，此有上開警訊筆錄附於本院卷第五十二頁至第五十六頁可查，若果
        被告丙○○確實遭到羅慧夫等人持槍脅迫騙取乙○○之偽鈔，何以其於案發
        當日晚間向花蓮港警所警員檢舉乙○○如何製造偽鈔時，並未一併提出告訴
        而請求偵辦，顯見被告所辯係事後飾卸之詞，不足採信。
（四）、綜上所述，被告丙○○與羅慧夫、徐國龍、林正樺等人就上開犯行之事證極
        為明確，應予依法論科。
二、按刑法第一百九十六條第一項所謂「收集」，係指收買受贈互換等一切行為，在
    收取以前，即有行使之犯罪意思者而言，最高法院二十六年度渝上字第八六七號
    判例足資參照。是以詐欺手法而遂行收受偽造鈔幣之目的，亦成立該條收集罪名
    。查被告丙○○與羅慧夫等人一次向被害人乙○○詐得千元偽鈔三百紙，依經驗
    法則以觀，必係為供其等行使之目的而為詐取收集，而非單純別無其他目的之收
    受或收集，昭然若揭。是核被告丙○○上開所為，係犯刑法第三百三十九條第一
    項之詐欺取財罪、同法第一百九十六條第一項之意圖供行使之用而收集偽造通用
    紙幣罪。公訴人認被告係涉犯刑法第三百三十九條第二項之詐欺得利罪云云，起
    訴法條容有誤會，應予變更。被告丙○○上開所犯，與被告羅慧夫、林政樺、徐
    國龍均有犯意聯絡及行為分擔，均為共同正犯。其所犯上開二罪間，有方法結果
    之牽連犯關係，應從一重之刑法第一百九十六條第一項之意圖供行使之用而收集
    偽造通用紙幣罪論處。爰審酌被告丙○○前有諸多犯罪前科素行不良，及其犯罪
    動機、目的，所用手段，對於社會經濟安全交易造成莫大危害與其犯罪後之態度
    等一切情狀，量處如主文所示之主刑，以示懲儆。末者，偽造之新台幣仟元紙幣
    三百張，均屬偽造之通用紙幣，雖僅卅七紙扣案（其中二紙扣於徐國龍偽造文書
    案內），但無證據證明其他未扣案之紙幣均已滅失而不存在，均應依刑法第二百
    條宣告沒收，併此敘明。
據上論斷，應依刑事訴訟法第二百九十九條第一項前段、第三百條，刑法第二十八條
、第三百三十九條第一項、第一百九十六條第一項、第五十五條、第二百條，罰金罰
鍰提高標準條例第一條前段，判決如主文。
中      華      民      國    九十      年     十一     月      九      日
                              臺灣花蓮地方法院刑事庭
                                  法  官  林  國  泰
右正本證明與原本無異。
如對本判決不服，應於送達後十日內，向本院提出上訴狀。（應抄附繕本）告訴人或
被害人如對於本判決不服者，應具備理由請求檢察官上訴，其上訴期間之計算係以檢
察官收受判決正本之日期為準。
                                  法院書記官
中      華      民      國    九十      年     十一     月     十三     日
附錄本判決論罪之法律條文：
刑法第三百三十九條：
意圖為自己或第三人不法之所有，以詐術使人將本人或第三人之物交付者，處五年以
下有期徒刑、拘役或科或併科一千元以下罰金。
以前項方法得財產上不法之利益或使第三人得之者亦同。
刑法第一百九十六條第一項：
行使偽造、變造之通用貨幣、紙幣、銀行券或意圖供行使之用而收集或交付於人者，
處三年以上


司法院資訊處製作；財團法人民間司法改革基金會備份。
